【裁判字號】    97,簡上,919
【裁判日期】    970919
【裁判案由】    詐欺
【裁判全文】
臺灣板橋地方法院刑事判決             97年度簡上字第919號
公  訴  人  臺灣板橋地方法院檢察署檢察官
被      告  甲○○
                  （現於臺灣高雄看守所附設勒戒所觀察勒
                    戒中）
上列上訴人因被告詐欺案件，不服本院九十七年度簡字第四五六
七號中華民國九十七年六月三日第一審判決（聲請簡易判決處刑
案號：九十七年度偵字第三二○八號），提起上訴，及檢察官移
送併辦（臺灣臺中地方法院檢察署九十七年度偵字第一五四六二
號），本院管轄第二審合議庭判決如下：
    主  文
原判決撤銷。
甲○○幫助意圖為自己不法之所有，以詐術使人將本人之物交付
，處有期徒刑肆月，如易科罰金，以新臺幣壹仟元折算壹日。
    事  實
一、甲○○明知一般人收集他人金融帳戶資料使用常與財產犯罪
    密切相關，因無固定工作，急需找尋工作賺取金錢，竟基於
    縱若有人持以詐欺犯罪亦無違反其本意之幫助不確定故意，
    於民國九十六年七月中旬某日，在臺北縣三重市○○路與重
    新路口，將其妻林秋香（已由檢察官為不起訴處分）申請之
    慶豐商業銀行土城分行帳號00000000000000
    號帳戶、妻舅林清棟所申請玉山銀行土城分行帳號0000
    000000000號帳戶之存摺、提款卡及密碼（下稱帳
    戶資料），交付予真實姓名年籍不詳之成年男子使用。該年
    籍不詳之男子取得上開帳戶資料後，乃基於意圖為自己不法
    所有之犯意，於九十六年八月三日下午六時三十分許、下午
    十時至十一時三十分許，分別在網路上自稱「小娟」向丁○○佯稱同意見面，需至櫃員機前確認身分，或向丙○○、乙○○佯稱網路購物帳戶有誤，致丁○○、丙○○、乙○○等
    人誤信為真，而陷於錯誤，而分別匯款新臺幣（下同）三萬
    元、二萬九千九百八十三元、三千八百四十二元至林清棟、
    林秋香上揭帳戶內。嗣於同年月四日上午為丁○○、丙○○
    、乙○○查覺有異報警，始查知上情。
二、案經乙○○訴由臺北縣政府警察局土城分局移送臺灣板橋地
    方法院檢察署檢察官偵查聲請簡易判決處刑，及丁○○訴由
    臺中市政府警察局第二分局移送臺灣臺中地方法院檢察署檢
    察官移送併辦。
    理  由
一、訊據被告甲○○對於上揭幫助詐欺犯行坦承不諱，核與告訴
    人乙○○、被害人丁○○、丙○○於警詢時之指訴及證人林
    秋香於警詢、偵查、證人林清棟於警詢中之證述相符合，並
    有卷附玉山銀行九十六年九月四日玉山土城字第○七○八二
    三○二號函及所附交易明細表、慶豐商業銀行九十六年十月
    二十四日慶銀土字第三一二號函及所附開戶資料及交易明細
    表、操作櫃員機之匯款印影單據在卷可稽，被告之自白與事
    實相符，本件事證明確，被告犯行洵堪認定，應依法論科。
二、按刑法上之幫助犯，係對於犯罪與正犯有共同之認識，而以
    幫助之意思，對於正犯資以助力，而未參與實施犯罪之行為
    者而言（最高法院七十五年度台上字第一五○九號、八十四
    年度台上字第五九九八號、第六四七五號、八十八年度台上
    字第一二七○號判決亦同此意旨）。是以，如未參與實施犯
    罪構成要件之行為，且係出於幫助之意思提供助力，即屬幫
    助犯，而非共同正犯。本件被告基於幫助之犯意，提供上述
    玉山銀行等帳戶資料予真實姓名年籍不詳成年之犯罪人士，
    以上揭詐騙手法使丙○○等人陷於錯誤，而匯款至被告所提
    供之上開玉山銀行等帳戶，再經不詳之「車手」提領，無證
    據證明被告有參與詐欺犯行之構成要件行為。故核被告所為
    ，係犯刑法第三十條第一項、第三百三十九條第一項之幫助
    詐欺取財罪。被告以幫助之意思，為詐欺罪構成要件以外之
    行為，幫助他人犯上開詐欺之罪，爰依刑法第三十條第二項
    之規定，按正犯之刑減輕之。被告以一個交付銀行存摺、提
    款卡、密碼之幫助行為，同時觸犯三個相同之幫助詐欺取財
    罪名，為想像競合犯，應依刑法第五十五條規定，從一重處
    斷。而聲請書雖就被害人丁○○部分（即移送併辦部分）之
    犯罪事實未予載明，然為本院上揭有罪判決事實具有裁判上
    一罪之想像競合犯關係，為起訴效力所及，本院自得一併審
    理。原審以被告犯行明確，依法論罪科刑，固非無見，惟未
    及審酌被害人丁○○之犯罪事實，稍有未洽。上訴人提起上
    訴指摘及此，為有理由，原審判決既有上述可議之處，即屬
    不能維持，應由本院管轄之第二審合議庭予以撤銷改判。爰
    審酌被告提供銀行帳戶資料供詐欺集團詐騙使用，助長詐騙
    財產犯罪之風氣，造成無辜民眾受騙而受有金錢損失，實為
    當今社會層出不窮之詐財事件所以發生之根源，導致社會互
    信受損，擾亂金融交易往來秩序，影響層面廣泛，且亦因被
    告提供個人帳戶，致使執法人員難以追查該詐騙犯罪人之真
    實身分，兼衡其犯罪之手段、生活狀況、智識程度、被害人
    因此所受之損害程度非鉅，且被告犯後已經坦承犯行，有悔
    改之意等一切情狀，量處如主文所示之刑，以示懲儆，並諭
    知易科罰金之折算標準。至被告將上揭玉山、慶豐銀行帳戶
    之存摺、提款卡及密碼等物品，交予不詳之犯罪成員，均未
    經扣案，該等帳戶已列為警示帳戶，且非被告所有，爰不為
    沒收之諭知，附此敘明。
據上論斷，應依刑事訴訟法第四百五十五條之一第一項、第三項
、第三百六十九條第一項前段、第三百六十四條、第二百九十九
條第一項前段，刑法第三十條、第三百三十九條第一項、第五十
五條、第四十一條第一項前段，刑法施行法第一條之一，判決如
主文。
本案經檢察官林珮菁到庭執行職務。
中    華    民    國    97    年    9     月    19    日
                  臺灣板橋地方法院刑事第四庭
                        審判長法  官  樊季康
                              法  官  劉元斐
                              法  官  王綽光
以上正本證明與原本無異。
本件不得上訴。
                              書記官  許清秋
中    華    民    國    97    年    9     月    22    日
附錄本案論罪科刑法條全文：
中華民國刑法第30條
（幫助犯及其處罰）
幫助他人實行犯罪行為者，為幫助犯。雖他人不知幫助之情者，
亦同。幫助犯之處罰，得按正犯之刑減輕之。
中華民國刑法第339條
 (普通詐欺罪)
意圖為自己或第3人不法之所有，以詐術使人將本人或第3人之物
交付者，處5年以下有期徒刑、拘役或科或併科1000元以下罰金
。
以前項方法得財產上不法之利益或使第3人得之者，亦同。
前二項之未遂犯罰之。


司法院資訊處製作；財團法人民間司法改革基金會備份。
